【裁判字號】    98,交易,555
【裁判日期】    990319
【裁判案由】    業務過失重傷害
【裁判全文】
臺灣臺北地方法院刑事判決             98年度交易字第555號
公  訴  人  臺灣臺北地方法院檢察署檢察官
被      告  乙○○
上列被告因業務過失重傷害案件，經檢察官提起公訴（98年度偵
字第21892號），本院判決如下：
    主  文
乙○○從事業務之人，因業務上之過失傷害人致重傷，處有期徒
刑陸月，如易科罰金，以新臺幣壹仟元折算壹日。緩刑貳年。
    事  實
一、乙○○係勝興食油行負責人黃洪含少之配偶，平日以駕駛該
    食油行之車輛為業，係從事駕駛業務之人，於民國九十七年
    十月二十八日下午，駕駛該食油行所有之車號八五五七—Ｄ
    Ｒ號自用小貨車，沿臺北市中正區○○○路由北往南方向行
    駛，於同日下午四時五十分許（起訴書誤載為下午四時許）
    ，途經重慶南路三段連結中正橋之引道時，本應注意車前狀
    況及兩車併行之間隔，並隨時採取必要之安全措施，且依當
    時為日間、晴天，柏油路面乾燥無缺陷，亦無障礙物，視距
    良好等情形，並無不能注意之情事，竟疏未注意車前狀況及
    行車間隔，猶逕自向前行駛，適陳清水亦沿同路段同向騎乘
    車號ＣＴＰ—九五五號（起訴書誤載為ＣＰＴ—九五五號）
    重型機車行駛於乙○○所駕駛之上開小貨車右前方，而乙○
    ○終因未注意車前狀況，亦未與陳清水所騎乘之上開機車保
    持安全間隔，致其所駕駛之上開小貨車右前保險桿、右前輪
    處與該機車左側車身發生碰撞，陳清水因而人車倒地，受有
    頭部外傷併腦挫傷、蛛網膜下出血及廣泛性軸突損傷、胸部
    挫傷併左側第二至第九肋骨骨折及氣血胸、左側鎖骨骨折等
    傷害。嗣經乙○○報警，迨警員前往現場處理時，乙○○在
    場並承認為肇事者而自首，陳清水則經送醫治療迄今意識仍
    屬不清，需專人二十四小時照護，無法自理生活，已致生對
    身體健康重大難治之傷害。
二、案經臺灣臺北地方法院檢察署檢察官指定陳清水之子甲○○
    為代行告訴人，經甲○○訴由該署檢察官偵查起訴。
    理  由
一、前揭事實，業據被告乙○○於本院審理時坦承不諱，並有道
    路交通事故現場圖、補充資料表、談話紀錄表、調查報告表
    、現場照片及國防醫學院三軍總醫院附設民眾診療服務處診
    斷證明書附卷可稽。
二、按汽車行駛時，駕駛人應注意車前狀況及兩車併行之間隔，
    並隨時採取必要之安全措施，道路交通安全規則第九十四條
    第三項定有明文。被告駕車自應注意上開規定，且依卷附道
    路交通事故調查報告表及現場照片所示，案發地點係臺北市
    中正區○○○路○段連結中正橋之引道，當時為日間、晴天
    ，柏油路面乾燥無缺陷，亦無障礙物，視距良好等情形以觀
    ，並無任何足令其不能注意之情事，竟疏未注意車前狀況及
    行車間隔，致其所駕車輛與被害人陳清水之機車發生碰撞，
    則結果之發生，顯係被告可得避免或防止，其就本件交通事
    故之發生自有過失，臺北市車輛行車事故鑑定覆議委員會亦
    同此認定，有該委員會鑑定覆議意見書在卷可參；而被告上
    開過失行為，使被害人受有頭部外傷併腦挫傷、蛛網膜下出
    血及廣泛性軸突損傷、胸部挫傷併左側第二至第九肋骨骨折
    及氣血胸、左側鎖骨骨折等傷害，經送醫治療迄今意識仍屬
    不清，需專人二十四小時照護，無法自理生活，顯已達於人
    之身體健康重大之傷害且為難治之傷害程度，此亦有卷附國
    防醫學院三軍總醫院九十八年七月三十一日院三醫勤字第０
    九八００一一七四三號函可憑，核與刑法第十條第四項第六
    款所稱重傷之規定相符，被告之過失行為與被害人之重傷間
    ，自有相當因果關係。本件事證明確，被告犯行洵堪認定，
    應予依法論科。
三、查被告係勝興食油行負責人黃洪含少之配偶，平日以駕駛該
    食油行之車輛為業，係從事駕駛業務之人，因駕駛業務上之
    過失致被害人重傷，核其所為，係犯刑法第二百八十四條第
    二項後段之業務過失傷害致重傷罪。其肇事後報警，員警前
    往現場處理時，被告在場並承認為肇事者，此有道路交通事
    故肇事人自首情形紀錄表在卷足憑，係對於未發覺之犯罪，
    表示願接受裁判之意，依同法第六十二條前段自首之規定，
    減輕其刑。爰審酌被告此次駕車肇事，其過失程度非輕，被
    害人亦因而受有重傷，固影響其身體健康甚鉅，然被告前未
    曾受有期徒刑以上刑之宣告，素行尚佳，犯後復與代行告訴
    人即被害人之子（亦為被害人之法定代理人）甲○○達成和
    解，依約履行賠償責任，代行告訴人並表明不再追究之意，
    被告復於本院審理時坦承犯行，尚知悔悟等一切情狀，量處
    如主文所示之刑，並諭知易科罰金之折算標準。末查被告前
    未曾因故意犯罪受有期徒刑以上刑之宣告，此有卷附臺灣高
    等法院被告前案紀錄表可按，其因一時疏失，短於思慮，偶
    罹刑典，經此罪刑之宣告後，當知所警惕，信無再犯之虞，
    本院認所宣告之刑以暫不執行為適當，爰併宣告緩刑二年，
    以啟自新。
據上論斷，應依刑事訴訟法第二百九十九條第一項前段，刑法第
二百八十四條第二項後段、第六十二條前段、第四十一條第一項
前段、第七十四條第一項第一款，刑法施行法第一條之一第一項
、第二項前段，判決如主文。
本案經檢察官盧慧珊到庭執行職務
中    華    民    國    99    年    3     月    19    日
                  刑事第八庭法  官  陳芃宇
以上正本證明與原本無異。
如不服本判決應於收受送達後10日內向本院提出上訴書狀，並應
敘述具體理由；其未敘述上訴理由者，應於上訴期間屆滿後20日
內向本院補提理由書（均須按他造當事人之人數附繕本）「切勿
逕送上級法院」。告訴人或被害人如對於本判決不服者，應具備
理由請求檢察官上訴，其上訴期間之計算係以檢察官收受判決正
本之日期為準。
                           書記官  徐鶯尹
中    華    民    國    99    年    3     月    19    日
附錄本案論罪科刑法條全文：
中華民國刑法第284條
因過失傷害人者，處6月以下有期徒刑、拘役或5百元以下罰金，
致重傷者，處1年以下有期徒刑、拘役或5百元以下罰金。
從事業務之人，因業務上之過失傷害人者，處1年以下有期徒刑
、拘役或1千元以下罰金，致重傷者，處3年以下有期徒刑、拘役
或2千元以下罰金。

司法院資訊處製作；財團法人民間司法改革基金會備份。
